【裁判字號】    96,上易,2948
【裁判日期】    970508
【裁判案由】    恐嚇等
【裁判全文】
臺灣高等法院刑事判決                96年度上易字第2948號
上  訴  人  臺灣臺北地方法院檢察署檢察官
被      告  甲○○
被      告  丙○○
                      樓
上列上訴人因被告恐嚇等案件，不服臺灣臺北地方法院96年度易
字第2658號，中華民國96年11月20日第一審判決（起訴案號：臺
灣臺北地方法院檢察署96年度偵續一字第16號、第17號），提起
上訴，本院判決如下：
    主  文
上訴駁回。
    理  由
一、公訴意旨略以：被告甲○○、丙○○二人為夫妻，因設在台
    北市松山區○○○路○段一五六號十樓震達不動產鑑定股份
    有限公司（下稱震達公司）負責人乙○○宣稱丙○○騷擾乙○○，致丙○○向甲○○訴苦，且甲○○另因乙○○拖延其
    業務墊支款亦心有不滿：
    (1)甲○○竟基於恐嚇之犯意，於九十三年八月二日下午十一
      時許，以電話向乙○○恫嚇稱「不要讓我抓狂」、「你可
      以去探聽看看」、「我沒對你唬爛」、「我脾氣真的很不
      好」、「我真的會忍不住」、「你已經惹我生氣，我一定
      要把你綁起來」、「我告訴你，我這個人，關也關過了，
      我沒在信誰」等語，使乙○○心生畏懼。
    (2)丙○○則基於恐嚇之概括犯意，先於九十三年八月三日上
      午某時，去電乙○○，向乙○○恫稱「會計陳小姐跟我這
      樣說，我還沒殺了她」、「你騷擾林會計啦、阿娟啦、你
      都有言語上的性騷擾」、「你本來就該埋啊，哈哈，你這
      種人本來就該埋啊，你今天要出賣我啊」、「反正我今天
      就是要去你公司敲就是了，我一定要敲就對了，你給我在
      公司等，我跟我老公就是要去敲就對了，你昨天看到我翻
      桌子沒有？」等語，使乙○○心生畏懼。
    (3)丙○○再於同日下午四時許，由無共同犯意聯絡之黃志鴻
      先行前往震達公司，基於恐嚇及誹謗之犯意，公然揚稱「
      我們有帶刀」、「他（乙○○）不要臉，說我性騷擾他」
      、「放火燒你們公司」、「乙○○性騷擾阿娟」等語，使
      乙○○心生畏懼及妨害乙○○之名譽。
    (4)而甲○○隨後趕到，亦基於誹謗之犯意，當眾揚稱「（乙○○）勾引其配偶（丙○○）、破壞其家庭」等語，足以
      妨害乙○○名譽。
    案經乙○○提起告訴，故認被告甲○○及丙○○涉犯刑法第
    三百零五條恐嚇罪及刑法第三百十條第一項誹謗罪云云。
二、關於被告甲○○被訴九十三年八月二日晚上涉犯恐嚇犯行部
    分：
    (1)按刑法第三百零五條恐嚇罪，條文內容規定：以加害生命
      、身體、自由、名譽、財產之事，恐嚇他人致生危害於安
      全，為其犯罪構成要件，該罪名係結果犯，以致生危害於
      安全為要件，即被害者因受到加害者恐嚇之通知，心中產
      生畏懼，而有不安之感覺，始足當之。換言之，該罪之成
      立，須以受恐嚇者心生畏懼為要件；若受恐嚇者並不因此
      心生畏懼之心，則其安全未受危害，實施恐嚇行為者即不
      成立恐嚇罪。
    (2)被告甲○○未於本院審理期日到庭；但經原審及本院於準
      備程序訊據被告甲○○固不否認於九十三年八月二日晚上
      有打電話給證人乙○○一事，但堅詞否認有何恐嚇犯行，
      辯稱：伊於九十三年八月二日晚上與證人乙○○通電話時
      ，有說「不要讓我抓狂」，「你可以去探聽看看」，但沒
      有恐嚇告訴人，後來告訴人自己說伊是老大，伊接著說「
      我沒對你唬爛」，伊並沒有說伊是老大，伊有說「我一定
      要把你綁起來」，但告訴人的反應都是笑嘻嘻的，顯見沒
      有心生畏懼等語。
    (3)經查：被告甲○○確於九十三年八月二日晚上打電話對證
      人乙○○稱「不要讓我抓狂」、「你可以去探聽看看」、
      「我沒對你唬爛」、「我脾氣真的很不好」、「我真的會
      忍不住」、「你已經惹我生氣，我一定要把你綁起來」、
      「我告訴你，我這個人，關也關過了，我沒在信誰」等語
      ，有證人乙○○製作之錄音譯文附卷可參（詳第二九二號
      偵續卷第三九至四二頁），並經被告甲○○承認在卷（詳
      第二九二號偵續卷第三六頁及原審卷）；然上開語句之文
      意，除「我一定要把你綁起來」一語外，「不要讓我抓狂
      」、「你可以去探聽看看」、「我沒對你唬爛」、「我脾
      氣真的很不好」、「我真的會忍不住」、「我告訴你，我
      這個人，關也關過了，我沒在信誰」均難認有何加害之意
      ，與刑法恐嚇罪之構成要件不相合致，另就證人乙○○聽
      聞被告甲○○所告稱：「我一定要把你綁起來」等語時，
      未假思索旋為「唷唷呵呵」一笑置之之反應（詳第二九二
      號偵續卷第四二頁），已難認證人乙○○對於被告甲○○
      上開言詞有何心生恐懼之反應。雖證人乙○○於原審改稱
      ：聽到這些話，當然會心裡害怕云云；惟當晚證人乙○○
      見被告甲○○對於其妻即被告丙○○與證人乙○○間之曖
      昧傳言已有不滿之意，仍對於被告甲○○多次表示希望證
      人乙○○明確告知何時可至震達公司取回電腦一事，不僅
      未置可否，甚至未見與被告甲○○有任何溝通之意，益徵
      證人乙○○始終不曾退縮、畏懼之情，實乏何積極證據足
      認證人乙○○有因被告甲○○之行為而致心生畏懼之結果
      。揆諸前開說明，被告甲○○被訴恐嚇犯行部分，因乙○○並不因此心生畏懼，則被告甲○○此部分所為應不為罪
      。
三、關於被告丙○○被訴九十三年八月三日上午涉犯恐嚇犯行部
    分：
    (1)被告丙○○於本院審理期日亦未到庭應訊；但伊於原審及
      本院準備程序固均不否認於九十三年八月三日上午有打電
      話給證人乙○○一事，但皆堅決否認恐嚇犯行，並辯稱：
      九十三年八月三日上午伊有說要去乙○○公司敲，因為當
      時伊很生氣，要乙○○小心一點，但人在生氣時都會講一
      些氣話，沒有要乙○○小心注意的意思等語。
    (2)經查：被告丙○○確於九十三年八月三日上午在電話中對
      證人乙○○稱：「（震達公司）會計陳小姐（即陳盈妙）
      跟我這樣說，我還沒殺了他」、「你騷擾林會計啦、阿娟
      啦、你都有言語上的性騷擾」、「你本來就該埋啊，哈哈
      ，你這種人本來就該埋啊，你今天要出賣我啊」、「反正
      我今天就是要去你公司敲就是了，我一定要敲就對了，你
      就給我待在公司等，我跟我老公就是要敲就對了，你昨天
      看到我翻桌子沒有？」等語，有證人乙○○製作之錄音譯
      文附卷可參（詳第二九二號偵續卷第四三至五二頁），並
      經被告丙○○坦認在卷（詳第二九二號偵續卷第三七頁及
      原審卷）。然上開語句，除「反正我今天就是要去你公司
      敲就是了，我一定要敲就對了，你就給我待在公司等，我
      跟我老公就是要敲就對了，你昨天看到我翻桌子沒有？」
      一語外，其餘言語均難認有為加害意思之通知，實與刑法
      恐嚇罪之構成要件不相符，且證人乙○○就被告丙○○表
      示要去「敲」的反應是「妳為什麼這麼兇？妳是女孩子」
      （詳第二九二偵續卷第四九頁）。凡此顯見告訴人並無心
      生畏懼，反而是規勸被告是女孩子不要如此兇悍，亦難認
      證人乙○○有何心生畏懼之情形。雖證人乙○○於原審翻
      異前詞改稱：心裡實在害怕云云。然證人乙○○果若心生
      畏懼，應可以採取事先報警等措施；惟並未見證人乙○○
      有何反應，堪認證人乙○○根本毫無畏懼。同上說明被告
      丙○○此部分恐嚇犯行，亦應不為罪。
四、關於被告甲○○被訴九十三年八月三日下午涉犯誹謗犯行部
    分：
    (1)被告甲○○固不否認確有對乙○○公司員工說乙○○在騷
      擾伊太太，而不是伊太太騷擾乙○○這些話，但否認誹謗
      犯行，辯稱：乙○○對外聲稱伊太太在騷擾他，惟據伊了
      解，都是乙○○先打電話來，所以伊主觀上認乙○○才是
      在騷擾伊太太的人，故才會這樣說等語。
    (2)按刑法第三百零一條第一項規定：意圖散布於眾，而指摘
      或傳述足以毀損他人名譽之事者，為誹謗罪，處一年以下
      有期徒刑、拘役或五百元以下罰金。是刑法上誹謗罪之成
      立，必須意圖散布於眾，而指摘或傳述足以毀損他人名譽
      之具體事實，始克成立。（最高法院八十六年度台上字第
      六九二○號判決參照）
    (3)經查：證人陳盈妙於偵查中結證稱：九十三年八月三日被
      告甲○○確有到辦公室說乙○○勾引老婆，至乙○○與丙○○有無感情糾紛我不清楚，自九十三年端午節後，就有
      聽到乙○○對丙○○說不要再打電話來，他說本凌和她是
      夫妻，夫妻本是一體，他們之間的往來應該要透過甲○○
      等語（詳偵卷四八頁、第四九七號偵續卷第一Ｏ二頁），
      是由證人陳盈妙之證述可知被告丙○○與乙○○在九十三
      年端午節後確實時常有電話往來一事。
    (4)而被告丙○○於原審及本院準備程序亦不否認有對被告甲○○說乙○○不斷打電話找伊一事。按被告甲○○與丙○○為夫妻，丙○○與乙○○於九十三年端午節後時常有電
      話往來之事實，而被告甲○○相信其妻丙○○於說法「即
      乙○○要勾引丙○○，所以才時常打電話來」，乃人之常
      情，從而被告甲○○於乙○○辦公室說出「乙○○勾引其
      配偶，破壞其家庭」之話，乃其主觀之確信認知，尚難認
      其主觀上有何妨害乙○○名譽之故意，依照前揭說明，被
      告甲○○此部分亦應為無罪判決之諭知。
五、關於被告丙○○被訴九十三年八月三日下午涉犯恐嚇及誹謗
    犯行部分：
    (1)案件曾經判決確定者，應諭知免訴之判決，刑事訴訟法第
      三百零二條第一款定有明文。又訴訟上所謂一事不再理之
      原則，關於實質上一罪或裁判上一罪，亦均有其適用，最
      高法院六十年臺非字第七七號著有判例。
    (2)被告丙○○固不否認於九十三年八月三日下午偕同黃志鴻
      到震達公司去，但否認曾揚稱「有帶刀」、「要放火燒公
      司等語。
    (3)經查：被告丙○○於九十三年八月三日下午四時許，與案
      外人黃志鴻先行前往震達公司，基於恐嚇、強制、誹謗之
      犯意，揚稱「我們有帶刀」、「他（即乙○○）不要臉，
      說我性騷擾他」、「放火燒你們公司」等語部分，前經臺
      灣臺北地方法院簡易庭判處罰金一千元，檢察官不服提起
      上訴，經原審刑事庭於九十五年三月十五日以九十四年度
      簡上字第八六號判決駁回上訴確定在案。該確定案件於理
      由欄中並認除證人陳盈妙（即該案告訴人）之指訴外，其
      餘證人黃安詳、葉莉慧、蔡文豪於偵查中均結證稱：九十
      三年八月三日下午四時許，丙○○有到震達公司，且警察
      到場後，甲○○才到，但何人說什麼話，已不記得，只記
      得有爭執，而葉莉慧則於警察到場前離開等語（詳第二九
      二號偵續卷第六一至六四頁），是並無其他積極證據足資
      佐證被告丙○○確曾為恫嚇之言詞，尚不足為被告丙○○
      有罪之認定；惟此部分，因與被告丙○○於同時地辱罵陳
      盈妙經判公然侮辱罪有罪部分，有實質上一罪關係，經該
      判決件為實體審酌而告確定，此有原審法院另案九十四年
      度簡上字第八六號判決書在卷可憑（詳原審卷），再公訴
      人另起訴被告丙○○於同時公然辱罵「乙○○性騷擾『阿
      娟』」部分，與前開於相同時、地公然辱罵陳盈妙「婊子
      」部分，屬公然侮辱罪之連續犯裁判上一罪關係，是被告
      丙○○九十三年八月三日下午四時許所涉恐嚇及誹謗部分
      ，與前開確定判決所審理者，係屬同一事實，該部分既經
      判決確定，自應為免訴判決之諭知。
六、綜上所述，原審經調查及審理結果，認被告甲○○被訴恐嚇
    及誹謗罪部分，犯罪尚屬不能證明，爰為無罪判決之諭知，
    而被告丙○○於九十三年八月三日上午被訴恐嚇罪部分，犯
    罪亦屬不能證明，另九十三年八月三日下午被訴恐嚇及誹謗
    罪部分，則與原審九十四年度簡上字第八六號有罪判決，屬
    同一事件有一事不再理之適用，應分別為無罪及免訴判決之
    諭知。本院經核原審上開認事用法，並無違誤，量刑亦屬允
    恰。檢察官猶循告訴人之請求，援引前詞提起上訴，指摘原
    審判決不當，為無理由，應予駁回。
七、被告丙○○、甲○○經本院合法傳喚，無正當理由未於審理
    期日到庭，本院爰不待其等之陳述逕為判決。
據上論斷，應依刑事訴訟法第三百六十八條、第三百七十一條，
判決如主文。
本案經檢察官周志榮到庭執行職務。
中    華    民    國    97    年    5     月    8     日
            刑事第九庭審判長法  官  陳貽男
                            法  官  許宗和
                            法  官  周盈文
以上正本證明與原本無異。
不得上訴。
                            書記官  余姿慧
中    華    民    國    97    年    5     月    8     日


司法院資訊處製作；財團法人民間司法改革基金會備份。
